臺灣高等法院刑事判決
109年度上訴字第1722號
上  訴  人  
即  被  告  蔡佳龍


指定辯護人  林彥苹律師
上列上訴人因違反毒品危害防制條例案件，不服臺灣基隆地方法
院108年度訴字第615號，中華民國109年2月26日第一審判決（起
訴案號：臺灣基隆地方檢察署108年度偵字第4306、4925號），
提起上訴，本院判決如下：
    主  文
上訴駁回。               
    事實及理由
一、經本院審理結果，認第一審以上訴人即被告蔡佳龍共同犯毒
    品危害防制條例第4條第1項之販賣第一級毒品罪共2罪，並
    有刑罰之加重、減輕事由，乃於先加後減再遞減其刑後，各
    量處有期徒刑7年7月、2年7月，並合併定其應執行之刑8年
    ；以及就其供犯罪所用之物(手機)，宣告沒收及追徵等節，
    認事用法及量刑均無不當，應予維持，除於證據部分補充被
    告於本院之自白外，其他均引用第一審判決書記載之事實、
    證據及理由（如附件）。
二、被告上訴略以：原審判決雖多次給予減刑，但量刑仍屬過重
    ，未考量被告家庭狀況不佳，現有高齡患病之母親需照護，
    請撤銷原判決，而為較輕之判決等語。惟查，原審關於科刑
    部分略以：被告先前曾因犯施用毒品罪，經判處有期徒刑確
    定，於民國107年3月6日執行完畢後5年內，再犯本案之2罪
    ，足見對刑罰之反應能力薄弱，有依刑法第47條第1項累犯
    規定加重其刑之必要；且其於偵查、審判中均自白犯行，合
    於毒品危害防制條例第17條第2項之減刑規定，又其所為犯
    行之惡性，較諸毒品大盤、中盤為輕，販賣所得亦均歸陳家
    輝所有，犯罪情節非重，有情輕法重之處，乃依法第59條規
    定均酌減其刑；另就其於107年11月12日所為之該次犯行，
    因供出毒品來源而查獲正犯，有毒品危害防制條例第17條第
    1項之刑罰減輕事由，於先加後減再遞減其刑後，審酌其明
    知海洛因為第一級毒品，為國家所嚴格查禁，竟與陳家輝共
    同為貪圖獲利而販賣海洛因給人施用，使人沉迷毒癮而無法
    自拔，輕則戕害施用者之身心健康，重則引發各種犯罪，乃
    社會治安敗壞之源頭，對於社會平和秩序有相當程度之危害
    ，兼衡其從警詢、偵查以迄原審均坦承犯行之犯後態度，暨
    其智識程度為高中畢業、家庭經濟狀況勉持、待業、犯罪之
    動機、目的、手段、販賣毒品之金額、次數及重量等一切情
    狀，乃各量處有期徒刑7年7月及2年7月，並合併定刑8年等
    語。顯然已斟酌量刑應審酌之一切情狀，核無不當。被告上
    訴所稱有年邁患病之母親需照料乙節，雖未見原審判決於科
    刑理由中敘及，然考量被告販賣毒品對於社會法益侵害之效
    應大，且原審所科刑度已屬經加重減輕後之低度刑，縱使審
    酌被告所指之量刑因子，仍不足以影響量刑之總體評價，如
    再予從輕量處，將有刑罰評價不足而違罪刑相當原則。是被
    告之上訴，並無理由。此外，原審就供犯罪所用之物之未扣
    案手機，依毒品危害防制條例第19條第1項、刑法第38條第4
    項規定，宣告沒收及追徵，經核亦無違誤。至於被告行為後
    ，毒品危害防制條例第4條第1項規定，雖於109年7月15日修
    正施行，修正後之法定刑，將原規定處無期徒刑者，「得併
    科新臺幣二千萬元以下罰金」之部分，提高為「得併科新臺
    幣三千萬元以下罰金」，經比較結果顯不利於被告，依刑法
    第2條第1項前段規定，應適用行為時法即修正前之規定處斷
    ，原審雖未及為新舊法之比較適用，但其適用結果仍係適用
    舊法規定，並無違誤。另修正後之毒品危害防制條例第17條
    第2項係規定「犯第四條至第八條之罪於偵查及歷次審判中
    均自白者，減輕其刑。」，與修正前之規定為「犯第四條至
    第八條之罪於偵查及審判中均自白者，減輕其刑。」有所不
    同，此程序規定固應依新法規定為適用，但因被告於偵查及
    歷次審判中均自白犯行，則原審因而減輕其刑，經核亦無不
    當，附此敘明。
三、綜上所述，原判決之認事用法核無違誤，量刑亦無過重之處
    。被告上訴仍執前詞指摘，為無理由，應予駁回。　　
四、據上論斷，應依刑事訴訟法第368條、第373條，判決如主文
    。
本案經臺灣基隆地方檢察署檢察官翁健剛起訴，臺灣高等檢察署
檢察官賴正聲到庭執行職務。
中　　華　　民　　國　　109 　年　　7 　　月　　29　　日
                  刑事第二十二庭審判長法　官  洪于智
                                      法　官  汪怡君 
                                      法　官  陳銘壎
以上正本證明與原本無異。
如不服本判決，應於收受送達後20日內向本院提出上訴書狀，其
未敘述上訴之理由者並得於提起上訴後20日內向本院補提理由書
（均須按他造當事人之人數附繕本）「切勿逕送上級法院」。
                                      書記官  吳思葦
附錄：本案論罪科刑法條全文　　　　　　　　　　　　
毒品危害防制條例第4條（109年7月15日修正前）
製造、運輸、販賣第一級毒品者，處死刑或無期徒刑；處無期徒
刑者，得併科新臺幣2千萬元以下罰金。
製造、運輸、販賣第二級毒品者，處無期徒刑或7年以上有期徒
刑，得併科新臺幣1千萬元以下罰金。
製造、運輸、販賣第三級毒品者，處7年以上有期徒刑，得併科
新臺幣7百萬元以下罰金。
製造、運輸、販賣第四級毒品者，處5年以上12年以下有期徒刑
，得併科新臺幣3百萬元以下罰金。
製造、運輸、販賣專供製造或施用毒品之器具者，處1年以上7年
以下有期徒刑，得併科新台幣1百萬元以下罰金。
前五項之未遂犯罰之。
附件：
                臺灣基隆地方法院刑事判決　　　　　　　
                                    108年度訴字第615號
公　訴　人　臺灣基隆地方檢察署檢察官
被　　　告　蔡佳龍  男　39歲（民國00年0月0日生）
　　　　　　　　　　身分證統一編號：Z000000000號
　　　　　　　　　　住○○市○○區○○路000巷0弄0號3樓
選任辯護人　林士祺律師（法扶律師）
上列被告因違反毒品危害防制條例案件，經檢察官提起公訴（10
8年度偵字第4306、4925號），本院判決如下：
    主  文
蔡佳龍共同販賣第一級毒品，累犯，處有期徒刑柒年柒月；未扣
案之門號○○○○○○○○○○號行動電話壹支（含SIM卡壹枚
）沒收之，於全部或一部不能沒收或不宜執行沒收時，追徵其價
額。又共同販賣第一級毒品，累犯，處有期徒刑貳年柒月；未扣
案之門號○○○○○○○○○○號行動電話壹支（含SIM卡壹枚
）沒收之，於全部或一部不能沒收或不宜執行沒收時，追徵其價
額。應執行有期徒刑捌年。
    事  實
一、陳家輝（起訴後，已於民國108年11月21日死亡，本院另行
    判決公訴不受理在案）、蔡佳龍明知海洛因係毒品危害防制
    條例所列管之第一級毒品，任何人不得非法持有、施用、轉
    讓及販賣海洛因，陳家輝、蔡佳龍，竟共同意圖營利（陳家
    輝以新臺幣「下同」約13、14萬元購入1兩36公克海洛因，
    每公克購入成本約3611元至3888元不等），基於販賣第一級
    毒品海洛因之犯意聯絡，陳家輝並事先將欲販賣之海洛因放
    置在蔡佳龍處，而為下列販賣海洛因之行為：
  ㈠於107年8月14日15時31分許、16時7分許、16時16分許、16
    時20分許，林哲安先以行動電話門號0000-000000號撥打陳
    家輝之行動電話門號0000-000000號，陳家輝與林哲安聯繫
    交易海洛因，陳家輝要林哲安至基隆市中山區仙洞，林哲安
    至基隆市中山區仙洞C16碼頭附近，再以行動電話門號0903-
    000000號撥打與陳家輝之行動電話門號0000-000000號，換
    由蔡佳龍接聽與林哲安聯繫後，蔡佳龍要林哲安至基隆市中
    山區仙洞山上之某廢棄營區，再由蔡佳龍於同日16時30分許
    ，在基隆市中山區仙洞山之某廢棄營區附近，將陳家輝所有
    、先前放置在蔡佳龍處之海洛因1包（重量約0.5公克），以
    3,000元之價格販賣與林哲安，嗣再由蔡佳龍將上開價金交
    與陳家輝以牟利。
  ㈡於107年11月12日11時35分許、13時54分許、14時2分許、14
    時15分許，江緯祥先以行動電話門號0000-000000號撥打蔡
    佳龍之行動電話門號0000-000000號，蔡佳龍與江緯祥聯繫
    交易海洛因後，由蔡佳龍於同日14時25分許，在基隆中山區
    復興路經國學院附近之統一7- 11便利超商，將陳家輝所有
    、先前放置在蔡佳龍處之海洛因1包（重量約0.2公克），以
    2,000元之價格販賣與江緯祥，再由蔡佳龍將上開價金交與
    陳家輝以牟利。
三、警方因偵辦他案得知蔡佳龍、陳家輝涉嫌販賣毒品，先後聲
    請對蔡佳龍、陳家輝上開行動電話實施通訊監察，嗣警方持
    本院核發之搜索票於108年8月1日中午12時15分許，至蔡佳
    龍基隆市○○區○○路000巷0弄0號3樓住處執行搜索，扣得
    蔡佳龍所有非供本案聯絡用門號0000000000、0000000000之
    行動電話1支（含SIM卡2枚），警方將其帶回警局接受偵詢
    ，警方並持臺灣基隆地方檢察署（以下簡稱基隆地檢署）檢
    察官核發之拘票於同日午3時30分許執行拘提到案，警方依
    通訊監察僅得知蔡佳龍有涉嫌販賣第一級毒品海洛因予江緯
    祥，惟並不知蔡佳龍該次之毒品來源為陳家輝，亦不知蔡佳
    龍與陳家輝係共同正犯，蔡佳龍於108年8月2日上午10時19
    分警詢時，供出其毒品來源為陳家輝，陳家輝有將海洛因寄
    放在其處，其與江緯祥交易後，有將毒品交易金額交予陳家
    輝乙情，警方得知上情因而查獲陳家輝此部分販賣海洛因之
    犯行，由基隆市警察局於108年8月30日以基警刑大偵三字第
&ZZZZ; &ZZZZ; 0000000000號刑事案件移送書移送基隆地檢署偵
    辦。
四、案經基隆市警察局移送基隆地檢署檢察官偵查起訴。
    理  由
壹、證據能力部分
    按被告以外之人於審判外之言詞或書面陳述，除法律有規定
    者外，不得作為證據，刑事訴訟法第159條第1項固定有明文
    。惟被告以外之人於審判外之陳述，雖不符刑事訴訟法第15
    9條之1至第159條之4之規定，而經當事人於審判程序同意作
    為證據，法院審酌該言詞陳述或書面陳述作成時之情況，認
    為適當者，亦得為證據；當事人、代理人或辯護人於法院調
    查證據時，知有第159條第1項不得為證據之情形，而未於言
    詞辯論終結前聲明異議者，視為有前項之同意，同法第159
    條之5亦有明定。查本判決所引用之下列證據資料（包含供
    述證據、文書證據等），並無證據證明係公務員違背法定程
    序所取得，且被告蔡佳龍及選任辯護人林士祺律師、檢察官
    於本院準備程序、審判期日中對本院所提示之被告以外之人
    審判外之供述，包括供述證據、文書證據等證據，就證據能
    力均未表示爭執，而迄至言詞辯論終結前亦未再聲明異議（
    見本院卷第163-167頁、第382-392頁），經核亦無顯有不可
    信之情況與不得作為證據之情形，本院審酌上開證據資料製
    作時之情況，尚無違法不當及證明力明顯過低之瑕疵，認為
    以之作為證據應屬適當，是依刑事訴訟法第159條至第159條
    之5規定，本判決所引用如下揭所示之供述證據、非供述證
    據等，均俱有證據能力，合先敘明。
貳、實體方面
一、本件犯罪事實，迭據被告蔡佳龍於警詢、檢察官偵訊、本院
    準備程序及審理時自白（見108年度偵字第4306號偵查卷第1
    7-25頁108年8月2日警詢筆錄、第149-155頁108年8月2日訊
    問筆錄、第221-231頁108年9月5日訊問筆錄；本院卷第162
    頁108年10月23日準備程序筆錄、第392-393頁109年2月5日
    審判筆錄）；並據證人即共同被告陳家輝於警詢證述、於檢
    察官偵訊證述綦詳（見108年度偵字第4925號偵查卷第19-29
    頁108年8月14日調查筆錄、第271-287頁108年9月19日訊問
    筆錄）；且據證人林哲安、江緯祥於警詢證述、於檢察官偵
    訊具結證述綦詳（林哲安部分見108年度偵字第4306號偵查
    卷第119-124頁108年8月1日警詢筆錄、第133-137頁108年8
    月2日訊問筆錄；江緯祥部分見同上偵查卷第85-93頁108年8
    月1日警詢筆錄、第111-115頁108年8月2日訊問筆錄）；復
    有本院107年聲監字第1162號、107年聲監續字第3082號、10
    7年聲監字第766號、107年聲監續字第2233號通訊監察書（
    均含附件及電話附表）及本院108年8月19日基院華刑和108
    聲監可字第20、21、22號通訊監察其他案件內容認可函，被
    告蔡佳龍所持用之行動電話門號0000-000000號通訊監察譯
    文，共同被告陳家輝所持用之行動電話門號0000-000000號
    通訊監察譯文、本院搜索票、基隆地檢署檢察官拘票等附卷
    可憑；足認被告蔡佳龍上開不利於己之任意性自白與事實相
    符，堪予採信。從而本案事證明確，被告蔡佳龍犯行洵堪認
    定，應予依法論科。
二、按販賣毒品係政府嚴予查緝之違法行為，非可公然為之，且
    毒品可任意分裝或增減其份量，每次買賣之價量，亦隨時因
    雙方之資力、關係之深淺、需求之數量、對行情之認知、貨
    源之充裕與否、販賣者對於資金之需求程度，以及政府查緝
    之態度等因素，進而為各種不同之風險評估，而為機動性之
    調整，是其價格標準，自非一成不變，且販賣者從各種「價
    差」或「量差」或「純度」謀取利潤方式，亦有差異，然其
    為圖利益而非法販賣之行為，則屬相同，並無二致。查被告
    蔡佳龍於本院109年2月5日審判時供承：「（問：被告陳家
    輝販賣海洛因是如何賺錢？）他好像都拿1兩（36公克）回
    來，應該是13-14萬元，被告陳家輝依照起訴書0.5公克賣30
    00元也是有賺，依照起訴書0.2公克賣2000元也是有賺錢，
    這些都是聊天的時候被告陳家輝跟我講的，多少都有賺，被
    告陳家輝本身也是有在施用毒品，所以有賺錢也有來施用。
    本案我賣的這兩次被告陳家輝應該都有賺錢。」等語（見本
    院卷第393頁），則共同被告陳家輝以約13、14萬元購入1兩
    36公克海洛因，每公克購入成本約3611元至3888元不等，因
    之共同被告陳家輝販賣第一級毒品海洛因自有利可圖，足認
    被告陳家輝、蔡佳龍係共同基於獲取利潤營利之犯意聯絡販
    賣第一級毒品海洛因，其主觀上具有營利之意圖甚明。綜上
    所述，本案事證明確，被告蔡佳龍販賣海洛因犯行應堪認定
    。
三、論罪科刑：
  ㈠按海洛因係毒品危害防制條例第2條第2項第1款所列管之第
    一級毒品，核被告蔡佳龍所為，係犯毒品危害防制條例第4
    條第1項之販賣第一級毒品罪，被告蔡佳龍販賣第一級毒品
    前持有第一級毒品海洛因之低度行為，為販賣第一級毒品之
    高度行為所吸收，不另論罪。被告蔡佳龍與陳家輝，就本案
    2次販賣第一級毒品犯行間，有犯意聯絡及行為分擔，均為
    共同正犯。被告蔡佳龍所犯販賣第一級毒品2罪間，犯意各
    別，行為互異，應予分論併罰。
  ㈡按司法院大法官釋字第775解釋：「刑法第47條第1項規定：
    『受徒刑之執行完畢，或一部之執行而赦免後，5年以內故
    意再犯有期徒刑以上之罪者，為累犯，加重本刑至二分之一
    。』有關累犯加重本刑部分，不生違反憲法一行為不二罰原
    則之問題。惟其不分情節，基於累犯者有其特別惡性及對刑
    罰反應力薄弱等立法理由，一律加重最低本刑，於不符合刑
    法第59條所定要件之情形下，致生行為人所受之刑罰超過其
    所應負擔罪責之個案，其人身自由因此遭受過苛之侵害部分
    ，對人民受憲法第8條保障之人身自由所為限制，不符憲法
    罪刑相當原則，牴觸憲法第23條比例原則。於此範圍內，有
    關機關應自本解釋公布之日起2年內，依本解釋意旨修正之
    。於修正前，為避免發生上述罪刑不相當之情形，法院就該
    個案應依本解釋意旨，裁量是否加重最低本刑。」，查被告
    蔡佳龍前因畢；被告蔡佳龍前因：①詐欺案件，經臺灣高等
    法院105年度上易字第1869號判決處有期徒刑6月確定，②施
    用第一、二級毒品案件，經本院以106年度訴字第34號判決
    處有期徒刑7月、3月確定，上開①至②之罪刑嗣經本院以
    106年度聲字第367號裁定應執行刑有期徒刑1年確定，於107
    年3月6日縮短刑期執行完畢等情，此有臺灣高等法院被告前
    案紀錄表、基隆地檢署刑案資料查註紀錄表在卷可參，是被
    告蔡佳龍其於受徒刑之執行完畢後，5年以內故意再犯本件
    有期徒刑以上之罪，符合累犯之要件，本院審酌被告蔡佳龍
    前因施用第一、二級毒品案件，有上開科刑之紀錄，竟又再
    犯本件情節及罪刑均較嚴重之販賣第一級毒品罪，被告並未
    珍惜前次科刑之機會，足見其對毒品危害防制條例相關刑罰
    之反應力確屬薄弱、法敵對惡性自然較高，倘仍以最低法定
    本刑為量刑之下限，未能反應刑期治療手段後，仍無法戒絕
    販賣毒品之犯罪情節，參諸前揭司法院大法官解釋意旨，本
    院認應有加重其刑之必要，爰均依刑法第47條第1項之規定
    加重其刑（其中法定刑死刑、無期徒刑部分依刑法第64條第
    1項、第65條第1項規定不得加重，僅就罰金刑部分加重其刑
    ）。
  ㈢「犯第四條至第八條之罪於偵查及審判中均自白者，減輕其
    刑。」，毒品危害防制條例第17條第2項定有明文，被告蔡
    佳龍就本案販賣第一級毒品之犯行，於偵查期間及本院審理
    中，均坦認自白不諱，爰均依毒品危害防制條例第17條第2
    項之規定，減輕其刑，並依規定，先加後減之。
  ㈣至「犯第4條至第8條、第10條或第11條之罪，供出毒品來源
    ，因而查獲其他正犯或共犯者，減輕或免除其刑」，毒品危
    害防制條例第17條第1項固有明文，然毒品危害防制防制條
    例第17條第1項所稱「供出毒品來源，因而查獲者」，係指
    被告供出毒品來源之有關資料，諸如前手之姓名、年籍、住
    居所、或其他足資辨別之特徵等，使調查或偵查犯罪之公務
    員因而對之發動調查或偵查並「破獲」者而言。本件被告蔡
    佳龍於108年8月2日警詢時供述其販賣海洛因之來源為被告
    陳家輝等語（見108年度偵字第4306號偵查卷第17-25頁警詢
    筆錄），又證人即承辦之基隆市警察局刑事警察大隊偵三隊
    偵查佐陳諺錡於本院109年2月5日審判時到庭具結證述：「
    （問：請說明一下，你是何時接獲什麼樣的線報，才去聲請
    監聽被告蔡佳龍？）107年5、6月間開始監聽，開始監聽是
    由他案擴大偵辦到被告蔡佳龍，然後從被告蔡佳龍身上聽到
    他與被告陳家輝有密切聯絡，才又監聽被告陳家輝。（問：
    可否確定一下在107年11月12日這次毒品買賣，你們監聽之
    前或監聽當時，是否知道被告陳家輝有無涉案？）11月12日
    是懷疑被告蔡佳龍賣給江緯祥。（問：是否是被告蔡佳龍主
    動供出毒品係由被告陳家輝提供的？）對，是由被告蔡佳龍
    主動供出毒品犯罪模式以及被告陳家輝的共犯結構。（問：
    所以我確認一下，107年11月12日這次毒品買賣是因為被告
    蔡佳龍的供述，你們才知道他的毒品來源是被告陳家輝，或
    是被告蔡佳龍是幫被告陳家輝運送毒品？）對，知道被告蔡
    佳龍是幫被告陳家輝運送毒品的。（問：那107年11月12日
    被告蔡佳龍跟江緯祥聯絡，這個部分是監聽到他們聯絡要交
    易？）對，那次只有被告蔡佳龍跟江緯祥。（問：這件不知
    道被告陳家輝？）不知道。（問：是因為被告蔡佳龍供出他
    的毒品來源是被告陳家輝，因而查獲並移送偵辦，是這樣嗎
    ？）對。（問：起訴書犯罪事實二㈡的部分被告蔡佳龍與江
    緯祥交易海洛因這部分，是詢問被告蔡佳龍時，被告蔡佳龍
    主動供出被告陳家輝，你們因而查獲並主動偵辦，對不對？
    ）對。」等語（見本院卷第384-386頁），且有基隆市警察
    局於108年8月30日以基警刑大偵三字第1080069112號刑事案
    件移送書附卷可考（見108年度偵字第4925號偵查卷第3-7頁
    ）；是以，警方依通訊監察僅得知被告蔡佳龍有涉嫌販賣第
    一級毒品海洛因予江緯祥，惟並不知被告蔡佳龍該次之毒品
    來源為被告陳家輝，亦不知被告蔡佳龍與被告陳家輝係共同
    正犯，被告蔡佳龍於108年8月2日上午10時19分警詢時，供
    出其毒品來源為被告陳家輝，被告陳家輝有將海洛因寄放在
    其處，其與江緯祥交易後，有將毒品交易金額交予被告陳家
    輝乙情，警方得知上情因而查獲陳家輝此部分販賣海洛因之
    犯行，由基隆市警察局於108年8月30日以基警刑大偵三字第
    1080069112號刑事案件移送書移送基隆地檢署偵辦。從而，
    本件被告被告蔡佳龍就犯罪事實欄一㈡部分販賣海洛因之犯
    行，應依毒品危害防制條例第17條第1項之規定，減輕其刑
    ，並依規定，先加後遞減之（該條例第17條第1項規定，減
    輕或免除其刑，依刑法第66條但書之規定，其減輕得減至三
    分之二）。
　㈤再按同為販賣毒品之人，其原因動機不一，犯罪情節未必盡
    同，或有大宗販賣者，亦有中、小之分，其販賣行為所造成
    危害社會之程度自屬有異，法律科處此類犯罪，所設之法定
    最低本刑卻相同，不可謂不重。於此情形，倘依其情狀處以
    相當之有期徒刑，即足以懲儆，並可達防衛社會之目的者，
    自非不可依客觀之犯行與主觀之惡性二者加以考量其情狀，
    是否有可憫恕之處，適用刑法第59條之規定酌量減輕其刑，
    期使個案裁判之量刑，能斟酌至當，符合比例原則。經查，
    被告蔡佳龍本案販賣第一級毒品之犯行，戕害國民健康，助
    長施用毒品惡習，所為雖實屬不該，而被告蔡佳龍所犯販賣
    第一級毒品之法定本刑為死刑或無期徒刑，惟本案被告蔡佳
    龍販賣第一級毒品僅2次，販賣海洛因之重量僅約0.5公克、
    0.2公克，販賣之金額僅3,000元、2,000元，其惡性情節較
    諸大量走私進口或長期販賣毒品之「大盤」、「中盤」毒販
    者應較輕微，對於他人及國家社會侵害之程度較小，又被告
    蔡佳龍將販賣海洛因之金錢已全部交予其毒品來源即共同被
    告陳家輝，是被告蔡佳龍本案販賣海洛因實際並無所得，且
    被告蔡佳龍前未有販賣毒品之前科，參以被告蔡佳龍為警查
    獲後，已將其毒品來源提供予警方，因而查獲並移送偵辦（
    詳前述），因認被告蔡佳龍販賣第一級毒品之犯罪情節非重
    ，縱對其科以最低法定刑猶嫌過重，依一般國民生活經驗法
    則，實屬情輕法重，當足引起一般人之同情，顯有憫恕之處
    ，爰均依刑法第59條規定，酌減其刑，並依規定，先加後遞
    減之（就犯罪事實欄一㈡部分，依毒品危害防制條例條例第1
    7條第1項規定，減輕或免除其刑，依刑法第66條但書之規定
    ，其減輕得減至三分之二，再依刑法第71條第2項之規定
    ，先依較少之數減輕之，則本案就犯罪事實欄一㈡部分，依
    毒品危害防制條例第17條第2項、刑法第59條遞減輕之後，
    再就毒品危害防制條例第17條第1項遞遞減輕之）。
四、刑之酌科：爰以行為人之責任為基礎，審酌被告蔡佳龍明知
    海洛因為第一級毒品，為國家嚴格查禁之違禁物，竟與共同
    被告陳家輝為貪圖獲利而販賣海洛因予人施用，使人沉迷毒
    癮而無法自拔，輕則戕害施用者之身心健康，重則引發各種
    犯罪，而為社會治安敗壞之源頭，對於社會平和秩序實有相
    當程度之危害之情節，兼慮及其迭於警、偵訊及本院審理中
    坦承全部犯行之犯後態度，暨被告之智識程度為高中畢業、
    查獲時之家庭經濟狀況為勉持、待業（見108年度偵字第430
    6號偵查卷第13頁警詢筆錄受詢問人欄之記載），犯罪動機
    、目的、手段、販賣毒品金額達5,000元、販賣毒品之次
    數為2次、販賣海洛因之重量為約0.7公克等一切情狀，量處
    如主文所示之刑，並定其應執行之刑，以示懲儆。
五、沒收部分
  ㈠供販賣毒品所用之物部分：按毒品危害防制條例第19條第1
    項規定：「犯第四條至第九條、第十二條、第十三條或第十
    四條第一項、第二項之罪者，其供犯罪所用之物，不問屬於
    犯罪行為人與否，均沒收之。」。查未扣案之門號00000000
    65號行動電話1支（含SIM卡1枚）、門號0000000000號行動
    電話1支（含SIM卡1枚），分別為被告陳家輝、被告蔡佳龍
    所有供本件販賣第一級毒品海洛因所用之物，業據被告蔡佳
    龍於本院109年2月5日審判時供陳在卷（見本院卷第388頁）
    ，不問屬於犯罪行為人與否，應依毒品危害防制條例第19條
    第1項規定，宣告沒收之；又上開物品並未扣案，依刑法第3
    8條第4項之規定，於全部或一部不能沒收或不宜執行沒收時
    ，追徵其價額。另扣案被告蔡佳龍所有門號0000000000、09
    00000000之行動電話1支（含SIM卡2枚），並非被告蔡佳龍
    供本案犯罪所用之物，與本案無關，已據被告蔡佳龍於本院
    109年2月5日審判時供述在案，爰不予宣告沒收之，在此說
    明。
  ㈡販賣第一級毒品所得財物部分：犯罪所得，屬於犯罪行為人
    者，沒收之；前二項之沒收，於全部或一部不能沒收或不宜
    執行沒收時，追徵其價額，刑法第38條之1第1項前段、第3
    項定有明文。本件被告蔡佳龍販賣海洛因雖取得3,000元、2
    ,000元，惟被告蔡佳龍已將該款項交予被告陳家輝，則被告
    蔡佳龍實際上並無任何所得，依法不予宣告沒收之。
  ㈢本件有宣告多數沒收之情形，依刑法第40條之2第1項之規定
    ，併執行之。
六、被告陳家輝部分，其於起訴後，已於108年11月21日死亡，
    本院另行判決公訴不受理在案。
據上論斷，應依刑事訴訟法第299條第1項前段，毒品危害防制條
例第4條第1項、第17條第1、2項、第19條第1項，刑法第11條、
第28條、第47條第1項、第59條、第51條第5款、第38條第4項、
第40條之2第1項，判決如主文。
本案經檢察官翁健剛提起公訴，檢察官陳昭仁到庭執行職務。
中    華    民    國   109    年    2     月    26    日
                  刑事第三庭審判長法  官  鄭景文
                                  法  官  施添寶
                                  法  官  李謀榮
以上正本證明與原本無異。
如不服本判決應於收受送達後20日內向本院提出上訴書狀，並應
敘述具體理由；其未敘述上訴理由者，應於上訴期間屆滿後20日
內向本院補提理由書（均須按他造當事人之人數附繕）「切勿逕
送上級法院」。
中    華    民    國   109    年    2     月    26    日
                                  書記官  詹立瑜
附錄論罪法條：
毒品危害防制條例第4條：
    製造、運輸、販賣第一級毒品者，處死刑或無期徒刑；處無
    期徒刑者，得併科新臺幣2千萬元以下罰金。
    製造、運輸、販賣第二級毒品者，處無期徒刑或7年以上有
    期徒刑，得併科新臺幣1千萬元以下罰金。
    製造、運輸、販賣第三級毒品者，處7年以上有期徒刑，得
    併科新臺幣7百萬元以下罰金。
    製造、運輸、販賣第四級毒品者，處5年以上12年以下有期
    徒刑，得併科新臺幣3百萬元以下罰金。
    製造、運輸、販賣專供製造或施用毒品之器具者，處1年以
    上7年以下有期徒刑，得併科新台幣1百萬元以下罰金。
    前五項之未遂犯罰之。